【裁判字號】    95,訴,613
【裁判日期】    951016
【裁判案由】    毒品危害防制條例
【裁判全文】
臺灣基隆地方法院刑事判決               95年度訴字第613號
公  訴  人  臺灣基隆地方法院檢察署檢察官
被      告  甲○○
上列被告因違反毒品危害防制條例案件，經檢察官提起公訴（95
年度毒偵字第1544號），因被告所犯為死刑、無期徒刑、最輕本
刑為3 年以上有期徒刑或高等法院管轄第一審案件以外之罪，且
於準備程序進行中，被告先就被訴事實為有罪之陳述，經本院合
議庭裁定進行簡式審判程序，判決如下：
    主  文
甲○○施用第一級毒品，處有期徒刑肆月，如易科罰金，以銀元
佰元即新台幣玖佰元折算壹日。扣案第一級毒品海洛因壹包（
驗餘淨重零點壹玖公克）沒收銷燬之；上開毒品之包裝袋壹只沒
收之。
    事  實
一、甲○○前因施用第一級、第二級毒品案件，經觀察、勒戒後
    ，因認無繼續施用毒品傾向，經臺灣基隆地方法院檢察署檢
    察官以91年度毒偵字第894 號不起訴處分，並於民國91年12
    月27日觀察、勒戒執行完畢釋放，竟仍不知悔改，基於反覆
    持續施用第一級毒品海洛因之犯意，自95年2 月間某日起至
    同年6 月7 日晚間10時30分許為警查獲前，在基隆市仁愛市
    場公廁及不詳處所，以將海洛因倒入針筒內加水混合並注射
    血管或將海洛因摻入香菸內以火點燃吸食之之方式，多次施
    用第一級毒品。嗣因甲○○於95年6 月7 日晚間10時30分許
    ，騎乘機車行經基隆市○○路54巷11號前，見警察於該處執
    行臨檢勤務，因心虛而於警察發覺其前揭犯行前，自行自機
    車置物箱中，取出其持有之海洛因1 包（驗餘淨重0.19公克
    ），並坦承前開施用毒品之犯行，而願接受裁判，上開行為
    始為警所悉，並扣得上開海洛因。
二、案經基隆市警察局第一分局報請臺灣基隆地方法院檢察署檢
    察官偵查起訴。
    理  由
壹、程序事項
    被告甲○○所犯者非為死刑、無期徒刑、最輕本刑為3 年以
    上有期徒刑之罪或高等法院管轄第一審案件，其於準備程序
    進行中，先就被訴事實為有罪之陳述，經告知其簡式審判程
    序之旨，並聽取公訴人、被告之意見後，本院合議庭依刑事
    訴訟法第273 條之1 第1 項之規定，裁定由受命法官獨任以
    簡式審判程序進行本案之審理。
貳、實體事項
一、事實認定部分
    上開事實，業據被告於警詢、偵查及本院審理時坦承不諱，
    且被告為警查獲後，採集之尿液檢體經送昭信科技顧問股份
    有限公司檢驗，呈海洛因代謝物嗎啡之陽性檢驗結果，此有
    該公司95年7 月11日出具之濫用藥物尿液檢體檢驗報告及基
    隆市警察局第一分局偵辦毒品案件尿液檢體對照表在卷可稽
    ；再者，扣案之白色粉末1 包（驗餘淨重0.19公克）經鑑定
    結果確含海洛因成分，有法務部調查局95年7 月10日調科壹
    字第320003856 號鑑定通知書可稽，是認被告之自白與事實
    相符，本件事證明確，被告犯行應堪認定。
二、論罪科刑部分
（一）被告曾受事實欄所載之觀察、勒戒執行完畢，於91年12月
      27日釋放，有臺灣高等法院被告前案紀錄表可稽，其經觀
      察、勒戒執行完畢釋放後，5 年內再行施用第一級毒品，
      核其所為，係犯毒品危害防制條例第10條第1 項之施用第
      一級毒品罪。被告持有海洛因以供施用，其持有之低度行
      為應為施用之高度行為所吸收，不另論罪。
（二）按刑事法若干犯罪行為態樣，本質上原具有反覆、延續實
      行之特徵，亦即行為人係基於一定情境之制約，必然形成
      多數犯罪行為，行為人持續實行之複數行為，倘依社會通
      念，於客觀上認為符合一個反覆、延續性之行為觀念者，
      於刑法評價上，即應僅成立一罪，又依毒品危害防制條例
      第2 條第1 項之規定，毒品具有成癮性，是施用毒品之犯
      罪類型本身即有反覆實施之特徵，行為人若係基於對毒品
      之心理或生理上依賴性，致實行多數之施用行為，原則上
      應得認為係此類犯罪類型所生之必然結果，而於客觀上認
      為係一個反覆、延續性之行為，屬於「集合犯」之概念，
      僅成立一罪，本件被告所為前開施用毒品行為雖屬多數，
      然施用毒品之行為本身即具有反覆實施之特徵，參酌上開
      說明，被告所為多數施用行為，在刑法評價上，應得認定
      符合一個反覆、延續性之行為，屬於集合犯而僅成立一罪
      ，自不因刑法修正後刪除連續犯規定而生新舊法律比較適
      用之問題，附此敘明。
（三）再按行為後法律有變更者，適用行為時之法律，但行為後
      之法律有利於行為人者，適用最有利於行為人之法律，刑
      法第2 條第1 項定有明文；又刑法第62條關於自首之規定
      業經修正，且犯罪及自首均在新法施行前，新法施行後，
      應依刑法第2 條第1 項之規定，適用最有利於行為人之法
      律（最高法院95年第8 次刑事庭會議決議參照）。本件被
      告係於95年6 月7 日見警盤查，因心虛而自動將持有之海
      洛因交給警方，並坦承施用毒品情事，業據查獲警員賴詠
      隆證述在卷，有本院電話紀錄表供參，是被告係於上揭施
      用毒品之犯行為警發覺前，向偵查機關自承犯罪，而該當
      自首之要件，且被告犯罪及自首均在新法施行前，揆諸上
      開所述，自應就新舊法關於自首之規定為比較適用。蓋修
      正前刑法第62條規定：「對於未發覺之罪自首而受裁判者
      ，減輕其刑。但有特別規定者，依其規定。」即符合該條
      所定之自首要件者，必須減輕其刑，法院無裁量空間；然
      修正後該條規定：「對於未發覺之罪自首而受裁判者，得
      減輕其刑。但有特別規定者，依其規定。」即符合自首要
      件者，僅屬得減輕其刑，由法院依個案情形衡量有無減輕
      其刑之必要，經比較之結果，自以修正前必須減輕其刑之
      規定對於被告較為有利，依據首揭刑法第2 條第1 項前段
      之規定，自應適用修正前刑法第62條前段之規定，減輕其
      刑。
（四）爰審酌被告經觀察、勒戒後，竟未戒除毒癮之惡習，而再
      度施用毒品，然其所為僅屬戕害自身之行為，未侵犯其他
      法益，且其於犯罪為警發覺前自承犯行，於警詢、偵查及
      審理中均坦認犯行，犯後態度良好等一切情狀，量處如主
      文所示之刑。
（五）刑法第41條第1 項前項關於易科罰金之折算標準業經修正
      ，且罰金罰鍰提高標準條例第2 條之規定亦於95年5 月17
      日刪除，並自同年7 月1 日起施行，有關易科罰金之折算
      標準，由舊法規定以銀元100 元以上300 元以下折算1 日
      ，修正為以新台幣1,000 元、2,000 元或3,000 元折算1
      日，因屬科刑規範事項之變更，自有比較新舊法之問題，
      經新舊法比較之結果，舊法規定之折算標準對於被告亦無
      不利，自應依前開刑法第2 條第1 項前段之規定，適用被
      告行為時之法律，而依修正前刑法第41條第1 項前段之規
      定，諭知易科罰金之折算標準。
（六）按查獲之第一級毒品，不問屬於犯人與否，均沒收銷燬之
      ，毒品危害防制條例第18條第1 項前段定有明文，本件扣
      案之海洛因1 包（驗餘淨重0.19公克），應依上開規定沒
      收銷燬之；又上開毒品之包裝袋1 只，係被告所有供持有
      海洛因所用之物，業據被告供承在卷，應分別依刑法第38
      條第1 項第2 款前段及第3 項規定宣告沒收之。
據上論斷，應依刑事訴訟法第273 條之1 第1 項、第299 條第1
項前段，毒品危害防制條例第10條第1 項、第18條第1 項前段、
第23條第2 項，刑法第11條前段、第2 條第1 項前段、第38條第
1 項第2 款，修正前刑法第62條前段、第41條第1 項前段，修正
前罰金罰鍰提高標準條例第2 條，現行法規所定貨幣單位折算新
台幣條例第2條，判決如主文。
本案經檢察官乙○○到庭執行職務。
中    華    民    國    95    年    10    月    16    日
                  刑事第五庭法    官  邰婉玲
以上正本證明與原本無異。
對於本件判決如有不服，應於收受送達後10日內，向本院提出上
訴書狀，上訴於臺灣高等法院，並按他造當事人之人數附具繕本
。
中    華    民    國    95    年    10    月    16    日
                            書 記 官  林建清
附錄所犯法條：毒品危害防制條例第10條第1項。


司法院資訊處製作；財團法人民間司法改革基金會備份。
